【裁判字號】    97,交聲更,59
【裁判日期】    980108
【裁判案由】    交管條例聲異
【裁判全文】
臺灣板橋地方法院刑事裁定            97年度交聲更字第59號
原處分機關  交通部公路總局臺北區監理所
異  議  人
即受處分人  乙○○
上列受處分人因違反道路交通管理處罰條例案件，對於交通部公
路總局臺北區監理所96年4 月28日北監自裁字裁40-C00000000號
裁決（原舉發通知單案號：北縣警交字第C00000000 號），聲明
異議，經本院於97年10月7 日裁定後（97年度交聲字第986 號）
，異議人不服提起抗告，經臺灣高等法院裁定（97年度交抗字第
1963號）撤銷原裁定發回本院，本院裁定如下：
    主  文
異議駁回。
    理  由
一、原處分意旨略以：異議人即受處分人乙○○於民國97年3 月
    9 日19時30分許，駕駛車牌號碼9278－EC號自用小客車，行
    經臺北縣三峽鎮○○路與和平街口，因駕駛汽車肇事無人受
    傷或死亡而未依規定處置逃逸之違規，為臺北縣政府警察局
    三峽分局三峽派出所員警舉發「駕駛汽車肇事無人受傷或死
    亡而未依規定處置逃逸」，並依道路交通管理處罰條例第62
    條第1 項之規定，製發北縣警交字第C00000000 號舉發違反
    道路交通管理事件通知單（下稱舉發通知單），並當場將上
    揭舉發通知單交予異議人，惟異議人拒絕簽收，員警將其應
    到案之時間地點告知異議人，異議人於應到案日前之97年3
    月12日至交通部公路總局臺北區監理所陳述意見，原處分機
    關以異議人違規事實明確，依道路交通管理處罰條例第62條
    第1 項之規定，於97年4 月28日以北監自裁字裁40-C000000
    00號裁決書裁處罰鍰新臺幣（下同）3,000 元，吊扣駕駛執
    照1 個月，並應接受道路交通安全講習，前開裁決書於97年
    4 月30日送達至異議人位於臺北縣土城市○○路○ 段209 號
    13樓居所，由異議人簽收，有前述舉發通知單、裁決書暨送
    達證書在卷足參。
二、聲明異議意旨：伊於上開時、地，駕駛車牌號碼9278－EC號
    自用小客車，遭甲○○駕駛自用小客貨車推擠擦撞，伊因認
    未受重大損壞，亦不願造成交通受阻，便自行離去，伊為事
    故受害人，只因不追究，竟成為本件交通事故之肇事人，而
    遭裁罰，實屬冤枉，為此聲明異議云云。
三、按道路交通事故處理辦法第3 條規定：發生道路交通事故，
    駕駛人或肇事人應先為下列處置：1.事故地點在車道或路肩
    者，應在適當距離處豎立車輛故障標誌或其他明顯警告設施
    ，事故現場排除後應即撤除。... 4.不得任意移動肇事車輛
    及現場痕跡證據。但無人傷亡且車輛尚能行駛，或有人受傷
    且當事人均同意移置車輛時，應先標繪車輛位置及現場痕跡
    證據後，將車輛移置不妨礙交通之處所。5.通知警察機關。
    但無人受傷或死亡且當事人當場自行和解者，不在此限。次
    按汽車駕駛人駕駛汽車肇事，無人受傷或死亡而未依規定處
    置者，處新臺幣1,000 元以上3,000 元以下罰鍰；逃逸者，
    並吊扣其駕駛執照1 個月至3 個月；汽車駕駛人違規肇事受
    吊扣駕駛執照處分者，應接受道路交通安全講習，道路交通
    管理處罰條例第62條第1 項、第24條第1 項第1 款分別定有
    明文。觀諸前開道路交通事故處理辦法第3 條及道路交通管
    理處罰條例第62條第1 項之立法意旨，係在維護肇事現場以
    利肇事責任之鑑定，意即汽車肇事，駕駛人有無違反交通規
    則、有無過失，仍須待調查認定，並非駕駛人可以自行認定
    ，為保持肇事現場，以利調查鑑定，規定肇事後不得自認無
    責任後而自行離開現場。是汽車駕駛人駕駛汽車發生交通事
    故，其無人傷亡且車輛尚能行駛者，不論其責任之歸屬為何
    ，應在適當距離處豎立車輛故障標誌或其他明顯警告設施，
    並標繪車輛位置及現場痕跡證據後，將車輛移置不妨礙交通
    之處所，且除當事人間當場自行和解者外，仍應通知警察機
    關。故汽車駕駛人於肇事後，未依前開規定處置即駛離現場
    ，已足使現場被破壞，有礙肇事責任之鑑定，即應依道路交
    通管理處罰條例第62條第1 項規定加以處罰。
四、經查，異議人確於97年3 月9 日19時30分許，駕駛車牌號碼
    9278-EC 號自小客車，行經臺北縣三峽鎮○○路與和平街口
    ，與甲○○所駕車牌號碼L9-4358 號自小客車、丙○○所駕
    車牌號碼6891-RY 號自小客車發生擦撞一情，業據異議人自
    承在卷（本院97年度交聲字第986 號第37至39頁、本院97年
    12月26日訊問筆錄），且有證人甲○○於警詢及本院訊問時
    、證人丙○○於警詢時證述可佐，渠等3 人卻於前開時、地
    發生交通事故。再異議人於前開時、地駕駛汽車肇事，於無
    人受傷或死亡之情況下，未依前開道路交通事故處理辦法之
    規定處置即離開現場一節，亦經異議人於警詢及本院訊問時
    自承：車牌號碼L9-4358 號自小客車自小客車碰到伊所駕車
    牌號碼9278-EC 號自小客車之右邊後照鏡，伊下車察看伊車
    輛並無大損傷，便離開現場，伊並未告知與伊發生擦撞者自
    己之相關資料，也為留下與發生事故車輛之車主討論賠償之
    事等語不諱（見前開本院卷第37至39頁、本院97年12月26日
    訊問筆錄），且經證人甲○○於警詢及本院訊問時證稱：97
    年3 月9 日19時30分，伊駕駛車牌號碼L9-4358 號車輛行駛
    在臺北縣三峽鎮○○路往三峽方向之外側車道，行至復興路
    與和平街口，異議人駕駛VOVOL 廠牌自小客車與伊車發生擦
    撞擠壓，伊車因遭擠壓而碰撞停在路邊由丙○○所駕之裕隆
    廠牌自小客車，發生事故後，異議人逕自駕車離開現場，並
    無告知伊及丙○○任何資料，僅有伊與丙○○留在現場且報
    警處理並至警局製作筆錄，發生事故當時，伊車上尚有其他
    乘客均見到該與之發生交通事故VOVOL 廠牌自小客車之車牌
    號碼，故伊便將車牌號碼告訴警察等語綦詳（見前開本院卷
    第40至42頁、本院97年12月26日訊問筆錄），證人即當日前
    往事故現場處理之員警劉大誠於本院訊問時證稱：當日係伊
    前往現場處理本件交通事故，伊前往現場處理事故前並不知
    道發生事故之車輛、車主等資料，到達現場後，伊見到2 輛
    車在該處，伊便詢問在場當事人尚有無其他肇事車輛，當事
    人告訴伊尚有另部車輛與渠等發生擦撞，但該車已離開現場
    ，因在場當事人提供伊該離開現場車輛之車牌號碼，伊便以
    之查詢車籍資料，再由車籍資料之內容聯絡該離開現場車主
    至派出所說明並製作筆錄，該車車主即異議人，於伊通知後
    約2 小時才至警局製作筆錄。伊確定當時伊係經由車牌號碼
    查詢車籍資料始得知異議人之姓名等相關資料，並非據留在
    事故現場之2 位車主告知而來等語明確（見本院97年12月26
    日訊問筆錄）。由前開異議人所述及證人甲○○、劉大誠證
    述內容可知，異議人於前開交通事故發生後，並未標繪車輛
    位置及現場痕跡證據，亦未與事故其他當事人洽談和解或通
    知警察機關，異議人未為任何前開道路交通事故處理辦法第
    3 條所規定應為之措施，即逕自離開現場一節至明。至異議
    人爭執本件事故之過失歸屬一節，無卸異議人前開違規行為
    ，更進者，適因異議人於事故後未依前開道路交通事故處理
    辦法第3 條規定處置，使現場稽證已無可考致其與其他肇事
    者各執一詞，亦徵前開規定之必要性，異議人辯稱其因自覺
    車輛無大損傷，亦無爭議之處，未免交通受阻而逕自離開現
    場云云，顯為事後諉責之詞，當無可採。
五、綜上所述，異議人確有在前開時、地，駕車發生道路交通事
    故，於無人受傷或死亡情況下，未依規定處置即逃逸之違規
    行為。原處分機關依前開道路交通管理處罰條例第62條第1
    項之規定，裁處罰鍰新臺幣3,000 元，吊扣駕駛執照1 個月
    ，並施以道路交通安全講習，尚無違誤。異議人異議意旨，
    為無理由，自應將其異議駁回。
據上論斷，應依道路交通管理處罰條例第87條第2 項、道路交通
案件處理辦法第19條，裁定如主文。
中    華    民    國    98    年    1     月    8     日
                    交通法庭  法  官  何燕蓉
此正本與原本無異。
如不服本裁定應於送達後5日內向本院提出抗告狀。
                              書記官  李崇文
中    華    民    國    98    年    1     月    12    日


司法院資訊處製作；財團法人民間司法改革基金會備份。
